【裁判字號】    95,訴,459
【裁判日期】    950526
【裁判案由】    損害賠償
【裁判全文】
臺灣桃園地方法院民事判決               95年度訴字第459號
原      告  丙○○
            戊○○
                      6號
            乙○○
上二人
法定代理人  丁○○
上三人
訴訟代理人  陳文正律師
被      告  甲○○
                      號9樓
訴訟代理人  己○○
上列當事人間請求損害賠償事件，於民國95年5 月12日辯論終結
，本院判決如下：
    主  文
被告應給付原告丙○○新台幣壹仟壹佰壹拾元及自民國九十五
年二月二十五日起至清償日止，按年息百分之五計算之利息。
被告應給付原告乙○○新台幣壹仟壹佰元及自民國九十五年二月
二十五日起至清償日止，按年息百分之五計算之利息。
被告應給付原告戊○○新台幣貳拾壹萬陸仟捌佰貳拾貳元及自民
國九十五年二月二十五日起至清償日止，按年息百分之五計算之
利息。
原告戊○○其餘之訴駁回。
訴訟費用由被告負擔五分之二；餘由原告戊○○負擔。
本判決原告丙○○、乙○○及戊○○勝訴部分，得假執行。
原告戊○○其餘假執行之聲請駁回。
    事  實
甲、原告方面：
壹、聲明：
一、被告應給付原告戊○○新臺幣（下同）566,822 元、原告乙○○1,100 元、原告丙○○1,113 元，並均自起訴狀繕本送
    達翌日起至清償日止按年息5%計算之利息。
二、本件原告願供擔保，請准宣告假執行。
貳、陳述：
一、被告於民國94年10月31日上午7 時50分許，駕駛車牌號碼Z6
    -1137 號自小貨車（下稱肇事貨車），沿桃園縣桃園市○○
    路由桃園往八德方向行駛，於行經介壽路與近漢中街口時，
    適有原告丙○○騎乘車牌號碼MC5-307 號重型機車（下稱原
    告機車）附載原告戊○○、乙○○由漢中街左轉進入介壽路
    ，詎被告竟以違規逆向方式衝進原告機車行駛之車道而撞及
    原告機車，致原告機車人車倒地，原告丙○○因而受有左膝
    挫擦傷、左肘擦傷之傷害，原告乙○○則受有左小腿挫傷、
    左手擦傷，至於原告戊○○因年幼（86年8 月15日生）手腳
    發育尚未齊全，並因坐在機車後，雙腳分踏在機車座位兩旁
    ，被突如其來之肇事貨車逆向衝撞，導致左足踝陷入兩車夾
    擊之中，而致內踝骨折，需開刀治療。
二、因被告駕車逆向行駛衝撞原告機車導致車損人傷，因此原告
    三人之受傷與被告之過失行為間有相當因果關係，茲將原告
    所受之損害分述如下：
  (一)原告戊○○部分：
  1.醫藥費：12,059元
  2.生活上支出費用：4,763元
  3.精神慰撫金：原告戊○○為86年8 月15日出生，尚屬年幼，
    卻因本件車禍導致左腳足踝粉碎性骨折，需接受開刀治療，
    且即經治療，日後亦有長短腿現象，嚴重影響原告戊○○日
    後發育成長，並影響日後生活作息，而原告戊○○又為女孩
    ，精神上自係遭受到重大打擊，因此請求被告賠償伊精神上
    之損害55萬元。
  (二)原告乙○○部分：醫藥費計1,100元。
  (三)原告丙○○部分：醫藥費計1,113元。
    綜上，爰依民法第184 條第1 項、第193 條第1 項、第195
    條第1 項、第213條規定，提起本件訴訟。
參、證據：提出道路交通事故現場圖、桃園縣政府警察局道路交
    通事故當事人登記聯單、證明書各1 件、診斷證明書3 張、
    麻醉同意書、手術同意書各1 張、醫療費用收據18張、統一
    發票暨收據15張、桃園縣政府警察局道路交通事故初步分析
    研判表1 件為證。
乙、被告方面：
壹、聲明：原告之訴駁回。
貳、陳述：
    原告請求精神慰撫金金額過高，且原告有超載之違規。
丙、本院依職權向桃園縣政府警察局桃園分局武陵派出所調取本
    件道路交通事故調查卷宗。
    理  由
甲、程序方面：
    按原告於判決確定前，得撤回訴之全部或一部。但被告已為
    本案之言詞辯論者，應得其同意。民事訴訟法第262 條第1
    項定有明文。本件原告起訴時，原併請求被告賠償原告丙○○機車修理費800 元，嗣於本院95年5 月12日之言詞辯論期
    日時，以言詞撤回此部分之請求，經被告當場表示同意，是
    原告此部分之請求即生撤回之效力。
乙、實體方面：
一、原告起訴主張：被告於94年10月31日上午7 時50分許，駕駛
    肇事貨車，沿桃園縣桃園市○○路由桃園往八德方向行駛，
    於行經介壽路與近漢中街口時，適有原告丙○○騎乘原告機
    車附載原告戊○○、乙○○由漢中街左轉進入介壽路，詎被
    告竟以違規逆向方式衝進原告機車行駛之車道而撞及原告機
    車，致原告機車人車倒地，原告丙○○因而受有左膝挫擦傷
    、左肘擦傷之傷害，原告乙○○則受有左小腿挫傷、左手擦
    傷，至於原告戊○○因年幼（86年8 月15日生）手腳發育尚
    未齊全，並因坐在機車後，雙腳分踏在機車座位兩旁，被突
    如其來之肇事貨車逆向衝撞，導致左足踝陷入兩車夾擊之中
    ，而致內踝骨折，需開刀治療等之事實，業據提出與伊所述
    相符之道路交通事故現場圖、桃園縣政府警察局道路交通事
    故當事人登記聯單、證明書各1 件、診斷證明書3 張、麻醉
    同意書、手術同意書各1 張為證（見本院卷第5-12頁），且
    為被告所不爭執，並經本院依職權向桃園縣政府警察局桃園
    分局武陵派出所調取本件道路交通事故調查卷宗查閱屬實（
    見本院卷第46-64 頁），堪信為真正。
二、按汽車在雙向二車道行駛時，在劃有分向限制線之路段，不
    得駛入來車之車道內。道路交通安全規則第97條第2 款定有
    明文。本件事發路段設有雙黃線，有卷附道路交通事故現場
    圖及現場照片在卷可稽（見本院卷第50、53、54頁），被告
    為汽車駕駛人，自應遵守上開規定，而依事發當時為日間、
    天氣晴、路面乾燥無缺陷亦無障礙物、視距良好等一切情況
    ，並無不能注意之情事，有道路交通事故調查報告表(一)附卷
    可查（見本院卷第51頁），詎被告竟駛入來車車道，肇生本
    件車禍，並致原告3 人受有上揭傷害，被告自有過失甚明，
    且其過失與原告3 人受有傷害間，並有相當因果關係，堪予
    認定。至於被告雖辯稱原告亦有違規超載等語，原告就此亦
    不爭執，惟主張該違規與本件之發生並無關聯等語。查本件
    車禍之發生係因被告駛入來車車道所導致，已如前述，原告
    丙○○對於肇事貨車突如其來之逆向行駛，顯難有注意及預
    防之可能性，則原告機車雖有超載1 人之事實，亦顯與本件
    車禍之發生無相當因果關係。再者，被告亦未能主張並舉證
    證明原告丙○○超載1 人乙節係造成本件損害擴大之原因。
    因此，原告丙○○騎乘機車固有超載1 人之事實，然該等違
    規經核尚不能認原告丙○○就本件原告3 人之本件之損害與
    有過失，是被告此部分所辯，尚難為有利於被告之認定，附
    此敘明。
三、次按，因故意或過失，不法侵害他人之權利者，負損害賠償
    責任。不法侵害他人之身體或健康者，對於被害人因此喪失
    或減少勞動能力或增加生活上之需要時，應負損害賠償責任
    。不法侵害他人之身體者，被害人雖非財產上之損害，亦得
    請求賠償相當之金額，民法第184 條第1 項前段、第191 條
    之2 前段、第185 條第1 項、第193 條第1 項、第195 條第
    1 項前段分別定有明文。本件原告既因被告之上揭不法過失
    侵權行為而受有損害，自得依上開規定請求被告賠償。茲就
    原告請求之金額是否有理由，逐項審酌如后：
  (一)原告丙○○部分：
    原告丙○○主張伊因上開車禍支出醫療費用1,113 元等語，
    並據提出醫療費用收據4 紙為證，且為被告所不爭執（見本
    院卷第27、28、80頁），堪信屬實。
  (二)原告乙○○部分：
    原告乙○○主張因本件車禍而支出醫療費用1,100 元等語，
    亦據提出醫療費用收據3 紙為證，且為被告所不爭執（見本
    院卷第25、26、80頁），亦屬有據。
  (三)原告戊○○部分：
  1.原告戊○○主張因本件車禍而支出醫療費用12,059元，又因
    傷後護理之需，而購買繃帶、紗布等物品，所增加之生活上
    支出為4,763 元等語，已據提出醫療費用收據11紙、統一發
    票暨收據15張，復為被告所不爭執（見本院卷第13-24 、80
    頁），是原告戊○○此部分請求16,822元，亦屬有據。
  2.精神慰撫金部分：
    又按，不法侵害他人之身體、健康、名譽或自由者，被害人
    雖非財產上之損害，亦得請求賠償相當之金額。查原告戊○○既因被告過失不法侵害其身體行為，致受有致左足踝內踝
    骨折並粉碎之傷害，而住院接受骨折復位鋼釘固定手術，又
    伊係86年8 月15日生，於本件事發受傷時年僅8 歲餘等情，
    有診斷證明書、麻醉同意書、手術同意書各乙紙在卷可憑（
    見本院卷第8-10頁），伊於精神上受有痛苦，自無待言，而
    得請求被告賠償非財產損害之慰撫金。爰斟酌原告戊○○上
    開所受傷害程序，又本件車禍之發生其過失全在於被告之違
    規逆向行駛行為所致，及被告自陳係國小畢業，為職業駕駛
    ，月薪約3 萬餘元，已婚育有5 子，名下並無財產，而為原
    告所不爭執（見本院卷第81頁）等各情，本院認原告請求55
    萬元之精神慰撫金，尚嫌過高，應以20萬元為適當。
  3.綜上，原告因系爭車禍所受損害之金額共計為216,822 元（
    計算式：16822+200000=216822）。
四、末按，給付無確定期限者，債務人於債權人得請求給付時，
    經其催告而未為給付，自受催告時起，負遲延責任。其經債
    權人起訴，或依督促程序送達支付命令，或為其他相類之行
    為者，與催告有同一之效力；遲延之債務，以支付金錢為標
    的者，債權人得請求依法定利率計算之遲延利息，民法第22
    9 條第2 項、第233 條第1 項前段分別定有明文。從而，原
    告本於侵權行為之法律關係，請求被告給付原告丙○○1,11
    3 元、原告乙○○1,100 元、原告戊○○216,822 元，及均
    自起訴狀繕本送達之翌日即95年2 月25日起至清償日止，按
    年息5%計算之利息，為有理由，應予准許。至原告戊○○請
    求逾上開應准許部分，即為無理由，應予駁回。
五、假執行之宣告：
    末按，所命給付之金額或價額未逾新臺幣50萬元之判決，法
    院應依職權宣告假執行，民事訴訟法第389 條第1 項第5 款
    定有明文，本件原告勝訴部分，因本件被告應給付之金額未
    逾50萬元，揆諸前開之規定，本院應依職權宣告假執行，原
    告就該部分陳明願供擔保聲請宣告假執行，僅係促請法院上
    開職權宣告之發動，本院就此部分不另為准駁之諭知。惟就
    原告戊○○敗訴部分，因其訴業經駁回，故該部分之假執行
    聲請已失所附麗，爰併予駁回。
六、本件事證已臻明確，兩造其餘之主張、陳述及所提之證據資
    料，核與判決結果無何影響，爰不一一論述，附此敘明。
七、據上論結，本件原告之訴為一部有理由、一部無理由，依民
    事訴訟法第79條、第389 條第1 項第5 款，判決如主文。
中    華    民    國    95    年    5     月    26    日
                  民事第二庭    法  官  范明達
以上正本係照原本作成
如對本判決上訴，須於判決送達後20日內向本院提出上訴狀
中    華    民    國    95    年    6     月    2     日
                                書記官  江世亨


司法院資訊處製作；財團法人民間司法改革基金會備份。
